臺灣高等法院高雄分院民事判決　　　　 93年度重上字第107號
上　訴　人　丙○○
上　訴　人　乙○○○
前列二人共同
訴訟代理人　陳聰敏律師
被 上 訴人　甲○○
訴訟代理人　林鴻駿律師
上列當事人間請求侵權行為損害賠償事件，上訴人對於民國93年
7月30日台灣高雄地方法院93年度交附字第57號第一審判決提起
上訴，經本院刑事庭（93年度交附民上字第4 號）移送前來，本
院於94年4 月20日言詞辯論終結，判決如下︰
    主      文
原判決關於駁回上訴人後開第二項之訴部分廢棄。
被上訴人應給付上訴人丙○○新台幣柒拾伍萬陸仟伍佰拾玖元
，及上訴人乙○○○新台幣陸拾捌萬貳仟柒佰陸拾玖元，暨均自
民國93年4 月1 日起至清償日止按週年利率百分之五計算之利息
。
其餘上訴及假執行之聲請均駁回。
第二審訴訟費用，由被上訴人負擔二分之一，餘由上訴人負擔。
    事實及理由
一、上訴人起訴主張：被上訴人於民國92年7 月21日下午1 時30
    分許，駕駛車牌號碼DU─7361號自用小貨車，沿高雄市前金
    區○○○路由北向南行駛，於行經中華三路與七賢二路交岔
    口時，因在路中等待對向車輛左轉，此時其方向已因等對向
    車輛左轉而轉為紅燈，其未留意前面左右方之車輛動態，即
    貿然加速行駛，適有被害人陳孟吟騎乘車牌號碼XUT-996 號
    重型機車，沿高雄市○○○路由西向東行駛至上開交岔路口
    ，欲通過該交岔路口，因煞避不及，致其機車左側與被上訴
    人之自用小貨車右側發生擦撞，被害人陳孟吟因而人車倒地
    ，受有頭部外傷併硬腦膜下出血，送醫急救後，延至92年7
    月30日上午8 時29分不治死亡，被上訴人過失致死之刑事責
    任部分，業經本院以93年度交上易字第69號判處有期徒刑7
    個月確定。上訴人丙○○、乙○○○分別為被害人陳孟吟之
    父、母，自得依侵權行為之法律關係請求被上訴人賠償下列
    金額：(一)上訴人丙○○部分：扶養費新台幣（下同）454,39
    5 元及精神慰藉金1,500,000 元，共計1,954,395 元。(二)上
    訴人乙○○○部分：醫藥費17,534元、喪葬費用338,500 元
    、扶養費500,104 元及精神慰藉金1,500,000 元，共計2,35
    6,138 元。上開各項損害，均係被上訴人不法侵害所生之結
    果，對於上訴人自應負賠償責任，為此，提起本件訴訟，請
    求被上訴人給付上訴人丙○○1,954,395 元、上訴人乙○○
    ○2,356,138 元，及均自起訴狀繕本送達翌日起至清償日止
    按年息百分之五計算之利息等語。（原審判決上訴人敗訴，
    上訴人上訴後，扣除其等各自領取之汽車強制保險理賠金70
    9,257 元後，就其餘損害金額上訴）於本院聲明求為判決：
    (一)原判決關於駁回上訴人後開第二項之訴部分廢棄。(二)被上
    訴人應給付上訴人丙○○1,245,138 元、給付上訴人乙○○
    ○1,646,881 元，及均自起訴狀繕本送達翌日起至清償日止
    ，按年息百分之五計算之利息。(三)第一、二審訴訟費用均由
    被上訴人負擔。(四)上訴人願供擔保請准宣告假執行。
二、被上訴人則以：被上訴人駕駛自用小貨車於上開時間通過高
    雄市○○○路南向近七賢二路之停止線時，其車道仍係綠燈
    狀態，因適逢對向車輛欲左轉七賢二路，乃於路口中央停下
    等待對向車輛左轉完成，始再繼續前進，俟駛至七賢二路之
    行人穿越道時，遭被害人陳孟吟騎乘機車撞擊其小貨車右側
    車身，當時被上訴人已過道路中心點，已到達七賢二路西南
    角之斑馬線，被害人陳孟吟之機車係正向往被上訴人之小貨
    車右側撞擊，被上訴人無法兼顧右方來車，應無過失。縱認
    被上訴人有過失，惟被害人陳孟吟於行駛時亦有注意車前狀
    況，隨時採取必要安全措施之義務，其行駛至上開交岔路口
    時，尤應減速慢行，作隨時停車之準備，而依當時之情形又
    無不能注意之情事，竟疏未注意而貿然前行，亦有重大過失
    ，依法應減輕或免除被上訴人之賠償責任等語置辯。被上訴
    人於本院答辯聲明求為判決：(一)上訴駁回。(二)上訴訴訟費用
    由上訴人負擔。(三)若受不利判決，被上訴人願供擔保請准免
    予假執行。
三、兩造對下列事項不爭執，堪予採信：(一)被上訴人於92年7 月
    21日下午1 時30分許，駕駛DU─7361號自用小貨車，沿高雄
    市前金區○○○路由北向南行駛，駛至中華三路與七賢二路
    交岔路口時，適有被害人陳孟吟騎乘XUT-996 號機車沿七賢
    二路由西向東行駛，欲通過該交岔路口，其機車左側與被上
    訴人之自用小貨車右側發生擦撞，被害人陳孟吟人車倒地，
    受有頭部外傷併硬腦膜下出血，送醫急救後，延至92年7 月
    30日上午8 時29分不治死亡。上訴人丙○○、乙○○○分別
    為被害人陳孟吟之父、母。(二)被上訴人過失致死之刑事責任
    部分，業經本院以93年度交上易字第69號判處有期徒刑7 個
    月確定。(三)若上訴人丙○○、乙○○○得請求被上訴人給付
    扶養費，則被上訴人同意按扶養親屬寬減額每人每年74,000
    元計算扶養費。(四)上訴人丙○○、乙○○○已分別領取汽車
    強制保險理賠金各709,257 元。
四、兩造爭執事項：(一)本件車禍之發生，被上訴人是否有過失？
    被害人陳孟吟是否與有過失？(二)上訴人丙○○、乙○○○所
    得請求之損害賠償金額各為何？茲分述如下：
（一）本件車禍之發生，被上訴人是否有過失？被害人陳孟吟是
      否與有過失？
      上訴人主張被害人陳孟吟騎乘機車通過上開交岔路口時，
      其行車方向之交通號誌已轉為綠燈，被上訴人行車方向之
      交通號誌已轉為紅燈，被上訴人硬要通過，被害人陳孟吟
      煞車不及才會撞上，被害人陳孟吟並無過失等語，被上訴
      人則辯稱：伊並無過失，縱有過失，被害人陳孟吟亦與有
      過失等語置辯。經查，被上訴人於原審刑事庭審理時自承
      ：伊要繼續前進時，號誌已由綠燈轉為黃燈等語，且證人
      即處理本件車禍之警員許志宏於原審刑事庭時證稱：伊判
      斷被上訴人於等待他人左轉後，要繼續前進時，號誌已由
      綠燈轉為紅燈等情；及陳孟吟之友人即證人郭偉丞於本院
      刑事庭證稱：事故發生後，伊到醫院，問陳孟吟何以發生
      本件車禍，陳孟吟說綠燈亮，要走的時候，有一台車硬要
      過，然後她煞車不及就撞上了等語，業經本院調閱上開刑
      事案卷查核屬實，並有上開筆錄影本在卷可稽（影印外放
      ），足見被上訴人要繼續前進時，號誌已轉變為黃燈、紅
      燈，理應更注意車前及左右兩方來車之行駛狀況，其疏未
      注意，仍貿然繼續前進，而被害人陳孟吟駛至上開交岔路
      口時，其號誌雖已轉為綠燈，但仍應減速慢行，注意左右
      來車是否已通過完畢，其疏未注意，致其機車左側與被上
      訴人之自用小貨車右側發生擦撞，應認被上訴人與被害人
      陳孟吟就本件車禍之發生均有過失，上訴人主張被害人陳
      孟吟無過失，及被上訴人主張其無過失云云，均不足採信
      。被害人陳孟吟因本件車禍造成頭部外傷併硬腦膜下出血
      ，送醫急救後，不治死亡，被害人陳孟吟之死亡與被上訴
      人之過失行為間顯有相當因果關係，故上訴人請求被上訴
      人賠償，自屬有據。又本院斟酌被上訴人與被害人陳孟吟
      雙方之過失情節、程度等一切情狀，認被上訴人與被害人
      陳孟吟就本件車禍之發生應各負擔75% 及25% 之過失責任
      ，亦即上訴人僅得就其損害金額75% 向被上訴人請求賠償
      。
（二）上訴人丙○○、乙○○○所得請求之損害賠償金額各為何
      ？
  1.上訴人丙○○部分：
    ．扶養費454,395元部分：
      　查，上訴人丙○○主張其因罹患尿毒症及眼盲失明症，
        已成為極重度器障殘障者，其無工作能力，無法維持生
        活，其名下雖有坐落高雄市○○○路1123號建物一棟，
        但現供其母李徒居住。又被害人陳孟吟（73年6 月20日
        生）滿二十歲時，上訴人丙○○（48年8 月30日生）滿
        44歲，尚有餘命31.14 歲，以31年按扶養親屬寬減額每
        人每年74,000元計算，依霍夫曼式扣除中間利息，因上
        訴人另育有一子陳柏彰及其妻亦負扶養義務，再除以3
        ，則其一次可請求之扶養費為454,395 元（74,000x18.
        4214x1/3=454,395元，小數點以下四捨五入)等 情，業
        據其提出
        分負擔証明卡為証（見本院卷第62頁），且為被上訴人
        所不爭執，自堪認屬實。故上訴人丙○○僅請求被上訴
        人賠償扶養費454,395 元，為有理由，應予准許。
　　．精神慰藉金1,500,000元部分：
        被害人陳孟吟係上訴人丙○○之女，於發生本件車禍時
        ，甫滿19歲，上訴人丙○○慘遭喪女之痛，精神上當受
        極大痛苦，本院斟酌上訴人丙○○係高職畢業、係極重
        度殘障、無工作及收入，有房子一棟及土地一筆；被上
        訴人係高職畢業、市場打零工，一個月收入約1 萬5 、
        6 千元左右、有不動產13筆等情，有稅務電子閘門財產
        所得調件明細表在卷可稽，本院認為上訴人丙○○請求
        精神慰藉金1,500,000 元，尚屬合理，應予准許。
    ．綜上，上訴人丙○○得請求被上訴人賠償之金額為1,95
        4,395 元，因被害人陳孟吟與有過失，被上訴人就本件
        交通事故之發生僅應負75% 之過失責任，已如前述，故
        本院認應減輕被上訴人25% 之賠償金額，減輕後，上訴
        人丙○○得請求被上訴人賠償之金額為1,465,796 元（
        1,954,395x75% ＝1,465,796 元，小數點以下四捨五入
        ），再扣除上訴人丙○○已領取之汽車強制險之理賠金
        709,257 元後，上訴人丙○○得請求被上訴人賠償之金
        額為756,539 元（1,465,796-709,257 元=756,539元）
  2.上訴人乙○○○部分：
    ．醫療費17,534元部分：
        上訴人乙○○○為被害人陳孟吟支付醫療費17,534元，
        業據其提出收據4 紙為證，核屬相符，且被上訴人對此
        醫療費之金額亦不爭執，是上訴人乙○○○此部分之請
        求，應予准許。
    ．殯葬費338,500 元部分：
        上訴人乙○○○為被害人陳孟吟支付殯葬費338,500 元
        ，業據其提出收據3 紙為證，核屬相符，且被上訴人對
        此殯葬費之金額亦不爭執，是上訴人乙○○○此部分之
        請求，應予准許。
    ．扶養費500,104 元部分：
        按被害人對於第三人負有法定扶養義務者，加害人雖對
        於該第三人應負損害賠償責任，惟受扶養權利者如係被
        害人之直系血親尊親屬，需以不能維持生活為限，始有
        受扶養權利。查，上訴人乙○○○於本院自陳：現獨自
        經營瑞城糖果行維生，每月收入約20,000元等情，足見
        上訴人乙○○○能維持生活，依上開說明，其尚不能請
        求被害人陳孟吟扶養，是上訴人乙○○○請求被上訴人
        給付扶養費500,104 元，為無理由，應予駁回。
　　．精神慰藉金1,500,000元部分：
        被害人陳孟吟係上訴人乙○○○之女，於發生本件車禍
        時，甫滿19歲，上訴人乙○○○慘遭喪女之痛，精神上
        當受極大痛苦，本院斟酌上訴人乙○○○係高職畢業、
        經營瑞城糖果行，月入約20,000元、有投資3 筆、土地
        1 筆；被上訴人係高職畢業、市場打零工，一個月收入
        約1 萬5 、6 千元左右、有不動產13筆等情，有稅務電
        子閘門財產所得調件明細表在卷可稽，本院認為上訴人
        乙○○○請求精神慰藉金1,500,000 元，尚屬合理，應
        予准許。
    ．綜上，上訴人乙○○○得請求被上訴人賠償之金額為1,
        856,034 元，因被害人陳孟吟與有過失，被上訴人就本
        件交通事故之發生僅應負75% 之過失責任，已如前述，
        故本院認應減輕被上訴人25% 之賠償金額，減輕後，上
        訴人乙○○○得請求被上訴人賠償之金額為1,299,224
        元（1,856,034x75% ＝1,392,026 ，小數點以下四捨五
        入），再扣除上訴人乙○○○已領取之汽車強制險之理
        賠金709,257 元後，上訴人乙○○○得請求被上訴人賠
        償之金額為682,769 元（1,392,026-709,257 元=682,7
        69元）
五、綜上所述，上訴人丙○○、乙○○○本於侵權行為損害賠償
    請求權分別請求被上訴人給付756,539 元、682,769 元，及
    均自起訴狀繕本送達翌日即93年4 月1 日起至清償日止按年
    息百分之五計算之利息，為有理由，應予准許。逾此所為之
    請求，為無理由，應予駁回。上訴人雖聲請假執行，惟其勝
    訴部分，因被上訴人上訴之利益未逾1,500,000 元，不得上
    訴而告確定，無宣告假執行之必要；其敗訴部分，其訴既經
    駁回，假執行之聲請亦失所附麗，應併予駁回。原審就上開
    應准許部分，為上訴人敗訴之判決，並駁回其假執行之聲請
    ，尚有未洽，上訴意旨求予廢棄改判，為有理由，爰由本院
    予以廢棄改判如主文第2 項所示。至於上訴人之請求不應准
    許部分，原判決為上訴人敗訴之判決，並駁回其假執行之聲
    請，經核於法並無不合，上訴意旨求予廢棄改判，為無理由
    ，應駁回其上訴。
六、本件事證已臻明確，兩造其餘攻擊防禦方法，於判決結果不
    生任何影響，故不再一一論述，併此明。
七、據上論結，本件上訴為一部有理由，一部無理由，依民事訴
    訟法第450條、第449條第1項、第79條，判決如主文。
中　　華　　民　　國　　94　　年　　4　　月　　29　　日
                              民事第三庭
                                      審判長法官  張國彬
                                      法      官  吳登輝
                                      法      官  鄭月霞
以上正本證明與原本無異。
本件不得上訴。
中　　華　　民　　國　　94　　年　　4　　月　　29　　日
                                      書  記  官  呂明燕
